臺灣Ｈ○地方法院民事判決　　　　　　 95年度重訴字第285號
原　　　告　Ｈ○市公所
法定代理人　Ｇ○○
訴訟代理人　石麗卿律師
被　　　告　己○○
　　　　　　酉○○
　　　　　　地○○
　　　　　　申○○
　　　　　　亥○○
　　　　　　黃○○
　　　　　　宇○○
　　　　　　戌○○
　　　　　　Ｃ○○
　　　　　　宙○○
　　　　　　玄○○
　　　　　　未○○
　　　　　　丁○○○
　　　　　　巳○○○
　　　　　　丙○○
上一人訴訟代理人甲○○
　　　　　　乙○○
　　　　　　辛○○
　　　　　　寅○○
　　　　　　丑○○○
　　　　　　子○○
　　　　　　卯○○
　　　　　　壬○○
　　　　　　辰○○
　　　　　　午○○
　　　　　　庚○○
兼　上二人
法定代理人　癸○○
被　　　告　Ｆ○○
　　　　　　Ｅ○○
　 　　　　 Ｄ○○
被　　　告　桃寅機車有限公司
兼法定代理人Ｂ○○
被　　　告　Ａ○○
　　　　　　天○○
上列當事人間拆屋還地事件，經本院於民國96年1月25日言詞辯
論終結，判決如下：
    主      文
被告己○○應將坐落Ｈ○縣Ｈ○市○○段武陵小段一八六、一九
０號土地內，如複丈成果圖所示編號D 面積四平方公尺、編號E
面積四十八平方公尺、編號N 一面積三十九平方公尺土地上之建
物拆除，並將該部分土地交還予原告；另應給付原告新台幣壹佰
壹拾玖萬肆仟參佰柒拾伍元，及自民國九十五年九月八日起至拆
除上開建物之日止，按月給付原告新台幣壹萬玖仟玖佰零陸元。
被告酉○○應將坐落Ｈ○縣Ｈ○市○○段武陵小段一八六、一九
０號土地內，如複丈成果圖所示編號Ｇ面積四十三平方公尺、編
號N 八面積四十八平方公尺土地上之建物即門牌Ｈ○縣Ｈ○市○○路四十六巷十七號二層樓鐵皮屋拆除，並將該部分土地交還予
原告；另應給付原告新台幣壹佰壹拾玖萬肆仟參佰柒拾伍元，及
自民國九十五年九月八日起至拆除上開建物之日止，按月給付原
告新台幣壹萬壹仟玖佰零陸元。
被告地○○、申○○應自本判決第二項所示房屋遷出。
被告亥○○、戌○○應將坐落Ｈ○縣Ｈ○市○○段武陵小段一八
六、一九０號土地內，如複丈成果圖所示編號Ｉ面積三平方公尺
、編號N 十六面積二十六平方公尺土地上之建物即門牌Ｈ○縣Ｈ
○市○○路四十六巷十號磚造平房拆除，並將該部分土地交還予
原告；另應連帶給付原告新台幣參拾捌萬零伍佰貳拾陸元，及自
民國九十五年九月八日起至拆除上開建物之日止，按月連帶給付
原告新台幣陸仟參佰肆拾參元。
被告亥○○、酉○○、戌○○、宙○○、玄○○、未○○、丁○○○、巳○○○應將坐落Ｈ○縣Ｈ○市○○段武陵小段一九０號
土地內，如複丈成果圖所示編號N 四面積五十三平方公尺、編號
N 十面積二十五平方公尺、編號N 十二面積二十六平方公尺土地
上之建物即門牌Ｈ○縣Ｈ○市○○路四十六巷十一號、八號房屋
拆除，並將該部分土地交還予原告；另應連帶給付原告新台幣壹
佰參拾陸萬伍仟元，及自本件起訴之日起至拆除上開建物之日止
，按月連帶給付原告新台幣貳萬貳仟柒佰伍拾元。
被告黃○○、宇○○應自本判決第四、第五項所示之房屋遷出。
被告Ｃ○○應自本判決第五項所示之房屋即門牌Ｈ○縣Ｈ○市○○路四十六巷十一號遷出。
被告丙○○、乙○○、亥○○、酉○○、戌○○、宙○○、玄○○、未○○、丁○○○、巳○○○等人應將坐落Ｈ○縣Ｈ○市○○段武陵小段一九０地號土地內如複丈成果圖所示編號N 五面積
二十一平方公尺、編號N 十三面積十八平方公尺土地上之建物即
門牌Ｈ○縣Ｈ○市○○路四十六巷九號房屋拆除，並將該部分土
地交還予原告；另應連帶給付原告新台幣伍拾壹萬壹仟捌佰柒拾
伍元，及自民國九十五年九月八日起至上開建物拆除之日止，按
月連帶給付原告新台幣捌仟伍佰參拾壹元。
被告辛○○、寅○○、丑○○○、子○○、卯○○、壬○○、辰
○○、癸○○、午○○、庚○○、亥○○、酉○○、戌○○、宙
○○、玄○○、未○○、丁○○○、巳○○○應將坐落Ｈ○縣Ｈ
○市○○段武陵小段一九０地號土地內如複丈成果圖所示編號N
六面積十八平方公尺、編號N 十四面積二平方公尺、編號N 十五
面積一平方公尺土地上之建物即門牌Ｈ○縣Ｈ○市○○路四十六
巷七號房屋拆除，並將該部分土地交還原告；另應連帶給付原告
新台幣貳拾柒萬伍仟陸佰貳拾伍元，及自民國九十五年九月八日
起至上開建物拆除之日止，按月連帶給付原告新台幣肆仟伍佰玖
拾參元。
被告Ｆ○○、Ｅ○○、亥○○、酉○○、戌○○、宙○○、玄○○、未○○、丁○○○、巳○○○等人應將坐落Ｈ○縣Ｈ○市○○段武陵小段一九０地號土地內如複丈成果圖所示編號N 七面積
四平方公尺土地上之建物即門牌Ｈ○縣Ｈ○市○○路四十六巷五
號拆除，並將該部分土地交還予原告；另應連帶給付原告新台幣
伍萬貳仟伍佰元，及自民國九十五年九月八日起至上開建物拆除
之日止，按月連帶給付原告新台幣捌佰柒拾伍元。
被告Ｄ○○、Ｂ○○應將坐落Ｈ○縣Ｈ○市○○段武陵小段一八
六、一九０地號土地內，如複丈成果圖所示編號Ｊ面積一平方公
尺、編號N 十九面積二十三平方公尺、編號Ｌ面積十平方公尺、
編號N 二十一面積六十一平方公尺、編號N 二十二面積五十一平
方公尺土地上之建物拆除，並將該部分土地交還予原告；另應連
帶給付原告新台幣壹佰玖拾壹陸仟貳佰伍拾元，及自民國九十五
年九月八日起至拆除上開建物之日止，按月連帶給付原告新台幣
參萬壹仟玖佰參拾柒元。
被告Ａ○○、桃寅機車有限公司應自本判決第十一項所示之房屋
遷出。
被告天○○應將坐落Ｈ○縣Ｈ○市○○段武陵小段一九０地號土
地內，如複丈成果圖所示編號Ｎ十七面積二十五平方公尺土地上
之建物即門牌Ｈ○縣Ｈ○市○○路一０八號房屋拆除，並將該部
分土地交還予原告。
本判決第一項於原告以新台幣肆拾貳萬元為被告己○○供擔保後
，得假執行。
本判決第二項於原告以新台幣肆拾貳萬元為被告酉○○供擔保後
，得假執行，但被告酉○○以新台幣壹佰貳拾陸萬元供擔保後，
得免假執行。
本判決第三項於原告以新台幣拾萬元為被告地○○、申○○供擔
保後，得假執行。
本判決第四項於原告以新台幣拾肆萬元為被告亥○○、戌○○供
擔保後，得假執行，但被告亥○○、戌○○以新台幣肆拾貳萬元
供擔保後，得免假執行。
本判決第五項於原告以新台幣肆拾捌萬元為被告亥○○、酉○○
、戌○○、宙○○、玄○○、未○○、丁○○○、巳○○○供擔
保後，得假執行，但被告亥○○、酉○○、戌○○、以新台幣壹
佰肆拾肆萬元供擔保後，得免假執行。
本判決第六項於原告以新台幣壹拾萬元為被告陳哲禛、宇○○供
擔保後，得假執行。
本判決第七項於原告以新台幣壹拾萬元為被告Ｃ○○供擔保後，
得假執行。
本判決第八項於原告以新台幣拾捌萬元為被告丙○○、乙○○、
亥○○、酉○○、戌○○、宙○○、玄○○、未○○、丁○○○
、巳○○○供擔保後，得假執行，但被告酉○○、亥○○、戌○○以新台幣伍拾肆萬元供擔保後，得免假執行。
本判決第九項於原告以新台幣壹拾萬元為被告辛○○、寅○○、
丑○○○、子○○、卯○○、壬○○、辰○○、癸○○、午○○
、庚○○、亥○○、酉○○、戌○○、宙○○、玄○○、未○○
、丁○○○、巳○○○供擔保後，得假執行。但被告酉○○、亥
○○、戌○○以新台幣參拾萬元供擔保後，得免假執行。
本判決第十項於原告以新台幣貳萬元為被告Ｆ○○、Ｅ○○、亥
○○、酉○○、戌○○、宙○○、玄○○、未○○、丁○○○、
巳○○○供擔保後，得假執行。但被告酉○○、亥○○、戌○○
以新台幣陸萬元供擔保後，得免假執行。
本判決第十一項於原告以新台幣陸拾伍萬元為被告Ｄ○○、Ｂ○○供擔保後，得假執行。
本判決第十二項於原告以新台幣壹拾萬元為被告Ａ○○、桃寅機
車有限公司供擔保後，得假執行。
本判決第十三項於原告以新台幣壹拾萬元為被告天○○供擔保後
，得假執行。
    事實及理由
一、本件被告酉○○、地○○、申○○、黃○○、宇○○、Ｃ○○、宙○○、玄○○、未○○、丁○○○、巳○○○、乙○○、辛○○、寅○○、丑○○○、子○○、卯○○、壬○○
    、辰○○、午○○、庚○○、癸○○、Ｆ○○、Ｅ○○、Ｄ
    ○○、桃寅機車有限公司、Ｂ○○、Ａ○○、天○○未於最
    後言詞辯論期日到場，核無民事訴訟法第386 條所列各款情
    形，爰依原告之聲請，由其一造辯論而為判決。
二、按訴狀送達後，原告不得將原訴變更或追加他訴。但擴張或
    減縮應受判決事項之聲明者，不在此限，民事訴訟法第255
    條第1 項第3 款定有明文。本件原告起訴時聲明原請求：1.
    被告己○○應將坐落Ｈ○市○○段武陵小段186、190號土地
    內，如附圖所示編號Ｄ面積5.32平方公尺、編號Ｅ面積48.4
    1 平方公尺、編號N1面積39.07 平方公尺土地上之建物拆除
    ，並將該部分土地交還予原告；另應給付原告新台幣（下同
    ）1,218, 000元，及自本件起訴之日起至拆除上開建物之日
    止，按月給付原告損害金20,300元。2.被告酉○○應將坐落
    Ｈ○市○○段武陵小段186 、190 號土地內，如附圖所示編
    號Ｇ面積44.98 平方公尺、編號N8面積46.81 平方公尺土地
    上之建物即門牌Ｈ○市○○路46巷17號二層樓鐵皮房屋拆除
    ，並將該部分土地交還予原告；另應給付原告1,204,744 元
    ，及自本件起訴之日起至拆除上開建物之日止，按月給付原
    告損害金20,079元。3.被告地○○、申○○應自上開訴之聲
    明第2 項所示房屋遷出。4.被告亥○○、戌○○應將坐落Ｈ
    ○市○○段武陵小段186 、190 號土地內，如附圖所示編號
    Ｉ面積3.87平方公尺、編號N16 面積25.77 平方公尺土地上
    之建物即門牌Ｈ○市○○路46巷10號磚造平房拆除，並將該
    部分土地交還予原告；另應連帶給付原告389,025 元，及自
    本件起訴之日起至拆除上開建物之日止，按月連帶給付原告
    損害金6,484 元。5.被告亥○○、酉○○、戌○○、宙○○
    、玄○○、未○○、丁○○○、Ｉ○○○等八人應將坐落Ｈ
    ○市○○段武陵小段190 號土地內，如附圖所示編號N4面積
    52.97 平方公尺、編號N10 面積25.17 平方公尺、編號N12
    面積26.44 平方公尺土地上之建物即門牌Ｈ○市○○路46巷
    11號、同巷8 號房屋拆除，並將該部分土地交還予原告；另
    應連帶給付原告1,372,613 元，及自本件起訴之日起至拆除
    上開建物之日止，按月連帶給付原告損害金22,877元。6.被
    告黃○○、宇○○應自上開訴之聲明第4 項、第5 項所示房
    屋遷出。7.被告Ｃ○○應自上開訴之聲明第5 項所示房屋遷
    出。8.被告丙○○、乙○○、亥○○、酉○○、戌○○、宙
    ○○、玄○○、未○○、丁○○○、Ｉ○○○等人應將坐落
    Ｈ○市○○段武陵小段190 號土地內如附圖所示編號N5面積
    22.77 平方公尺、編號N13 面積18.16 平方公尺土地上之建
    物即門牌Ｈ○市○○路46巷9 號房屋拆除，並將該部分土地
    交還予原告；另應連帶給付原告537,206 元，及自本件起訴
    之日起至上開建物拆除之日止，按月連帶給付原告損害金
    8,953 元。9.被告辛○○、寅○○、丑○○○、子○○、卯
    ○○、壬○○、辰○○、癸○○、午○○、庚○○、亥○○
    、酉○○、戌○○、宙○○、玄○○、未○○、丁○○○、
    Ｉ○○○等人應將坐落Ｈ○市○○段武陵小段190 號土地內
    如附圖所示編號N6面積18.23 平方公尺、編號N14 面積2.42
    平方公尺、編號N1 5面積0.48平方公尺土地上之建物即門牌
    Ｈ○市○○路46巷7 號房屋拆除，並將該部分土地交還予原
    告；另應連帶給付原告277,331 元，及自本件起訴之日起至
    上開建物拆除之日止，按月連帶給付原告損害金4,622 元。
    10.被告Ｆ○○、Ｅ○○、亥○○、酉○○、戌○○、宙○○
    、玄○○、未○○、丁○○○、Ｉ○○○等人應將坐落Ｈ○
    市○○段武陵小段190 號土地內如附圖所示編號N7面積4.83
    平方公尺土地上之建物拆除，並將該部分土地交還予原告；
    另應連帶給付原告66,394元，及自本件起訴之日起至上開建
    物拆除之日止，按月連帶給付原告損害金1,057 元。11.被告
    Ｄ○○、Ｂ○○應將坐落Ｈ○市○○段武陵小段186 、190
    號土地內，如附圖所示編號Ｊ面積1.32平方公尺、編號N19
    面積22.73 平方公尺、編號Ｌ面積10.15 平方公尺、編號N2
    1 面積112.31平方公尺土地上之建物即門牌Ｈ○市○○路10
    0 號、102 號及100 號後方 (民生路46巷10號旁)之 房屋拆
    除，並將該部分土地交還予原告；另應連帶給付原告1,922,
    944 元，及自本件起訴之日起至拆除上開建物之日止，按月
    連帶給付原告損害金32,049元。12.、被告Ａ○○、桃寅機車
    有限公司應自上開訴之聲明第11 項 所示之房屋遷出。13.被
    告天○○應將坐落Ｈ○市○○段武陵小段190 號土地內，如
    附圖所示編號Ｎ17面積26.25 平方公尺土地上之建物拆除，
    並將該部分土地交還予原告；並應連帶給付原告344,531 元
    ，及自本件起訴之日起至拆除上開建物之日止，按月連帶給
    付原告損害金5,74 2元。嗣本院於民國95年11月10日現場履
    勘，並囑託Ｈ○地政事務所就原告主張被告占用之土地面積
    實施測量，原告於95年12月28日具狀將其訴之聲明變更為如
    主文所示。揆諸上開規定，核屬不變更、追加訴訟標的，而
    擴張或減縮應受判決事項之聲明，自應准許。
三、本件原告起訴主張：
(一)坐落Ｈ○縣Ｈ○市○○段武陵小段186 、190 號土地二筆（
    下稱系爭186 號、190 號土地），係屬Ｈ○縣Ｈ○市所有，
    而撥歸原告管理使用，詎被告等均無任何正當權源，分別占
    用如訴之聲明所示建物，其實際占用情形，業據本院會同Ｈ
    ○地政事務所測量人員履勘現場，鑑測無訛。其中：被告己○○竟在系爭土地內建造如訴之聲明第1 項所示建物；被告
    酉○○在系爭土地內建造如訴之聲明第2 項所示建物，並將
    該建物提供予其配偶Ｊ○○（占有輔助人）及其成年子女即
    被告地○○、申○○（非占有輔助人）等人使用；被告亥○○、戌○○在系爭土地內建造如訴之聲明第4 項所示建物，
    並將該建物提供予亥○○之配偶Ｋ○○、未成年子女Ｌ○○
    （占有輔助人），及亥○○之成年子女即被告黃○○、宇○○（非占有輔助人）等人使用；被告亥○○、酉○○、戌○○、宙○○、玄○○、未○○、丁○○○、Ｉ○○○等八人
    之被繼承人Ｍ○○在系爭土地內建造如訴之聲明第5 、8 、
    9 、10項所示建物，被告亥○○等八人因繼承而取得上開建
    物之公同共有所有權後，將其中門牌號碼為Ｈ○市○○路46
    巷11號、8 號房屋提供予亥○○之配偶Ｋ○○、未成年子女
    Ｌ○○（均為占有輔助人）、亥○○之成年子女即被告黃○○、宇○○（均非占有輔助人）、及戌○○之成年子女即被
    告Ｃ○○（非占有輔助人，僅使用上開門牌11號之房屋）等
    人占有使用；將其中如門牌號碼為Ｈ○市○○路46巷9號 房
    屋提供予被告丙○○、乙○○占有使用（建物所有人與使用
    人間之法律關係不明）；將其中如門牌號碼為Ｈ○市○○路
    46巷7 號房屋提供予被告辛○○、寅○○、丑○○○、子○○、卯○○、壬○○、辰○○、癸○○、午○○、庚○○等
    人占有使用（建物所有人與使用人間之法律關係不明）；將
    其中門牌號碼為Ｈ○市○○路46巷5 號房屋提供予被告Ｆ○○及Ｅ○○占有使用（建物所有人與使用人間之法律關係不
    明）；被告Ｄ○○、Ｂ○○在系爭土地內建造如訴之聲明第
    11項所示建物，並將該建物提供予Ｂ○○之成年子女即被告
    Ａ○○（非占有輔助人）使用，另提供予被告桃寅機車有限
    公司（非占有輔助人）經營機車業務使用；被告戊○○、天
    ○○在系爭土地內建造如訴之聲明第13項所示建物，並將該
    建物提供予戊○○之配偶Ｎ○○（占有輔助人）占有使用。
    是被告等占用原告管理之系爭土地，均無任何合法權源，自
    屬無權占有，迭經原告催請拆屋並交還土地，均未獲置理，
    惟特依民法第767 條之規定及最高法院51年度台上字第260
    號判例意旨，訴請被告等分別將前開地上建物拆除，並將土
    地交還原告。
(二)又上開被告等人既無權利而占有使用系爭土地，自受有相當
    於租金之不當得利，致原告因而受有損害，則原告亦得依不
    當得利及侵權行為之法律關係，訴請渠等給付自起訴前一日
    起往前推算五年內之損害金，及自起訴日起至渠等拆除上開
    建物之日止，按月給付（或連帶給付）相當於租金之損害金
    。其計算方式及標準如下：按土地法第97條規定：「城市地
    方房屋之租金，以不超過土地及建築物申報總價額年息百分
    之十為限」。系爭土地93年1 月申報地價分別為每平方公尺
    26,250元、26,460元，為方便計算起見，原告均以每平方公
    尺26,250元計算系爭土地之申報地價。計算方式為26,250元
    ×占用土地面積×年息10％＝每年可收取之損害金。數人共
    同建造或共同占用系爭土地，為共同侵權行為人，依民法第
    185 條第1 項規定，應負連帶責任。
(三)被告己○○抗辯：其祖父自35年就開始承租云云，固據提出
    台灣省公有耕地租賃契約一紙為憑。然依上開租賃契約內容
    觀之，上開租約係Ｈ○縣政府與訴外人Ｏ○○（即被告己○○之祖父）於44年1月1日所訂立者，其租賃土地固記載包括
    系爭土地重劃前之地號即31-2地號在內。惟查重劃前31-2地
    號土地，係於41年1月22日登記為Ｈ○鎮公所所有，Ｈ○縣
    政府顯非該土地之所有人，是Ｈ○縣政府顯無代理Ｈ○鎮公
    所簽立上開租賃契約之權限，自屬無權代理，茲原告否認有
    授權Ｈ○縣政府代理簽立上開租約，則該租約對原告自不發
    生效力。又依被告己○○提出之申請書內容記載：「民（吳
    守仁）之先父父Ｏ○○，於44年1月1日向Ｈ○縣政府承租坐
    落Ｈ○縣Ｈ○鎮Ｈ○大字武陵字參范之貳 (即31-2)、參范
    之陸地號之土地貳筆，並執有台灣省公有耕地租賃契約書桃
    桃字第032號乙份在案，租賃期間屆滿時 (六年一期)，Ｈ○
    縣政府曾指示先父，謂民實際使用之土地地號，與上開租賃
    之地號不符，須重新測量鑑定地號，俾利繼續租賃，惟不旋
    踵而先父過世，致測量鑑定地號及續約之事，懸置未辦」等
    詞，足認上開租約於租賃期間屆滿後，Ｏ○○與Ｈ○縣政府
    之間，並未再繼續租賃，則其租賃關係於期限屆滿時，依民
    法第450條第1項規定，即已消滅。況上開申請書內容另載謂
    ：「民等遵照Ｈ○縣政府之指示，業已聘請測量師，測量鑑
    定地形地號，經測定結果，民等實際使用之土地為Ｈ○縣Ｈ
    ○鎮○○○段地號卅一之廿八東側，面積0.0068公頃之未登
    錄國有河川自然浮覆地，及同處所未列地號，面積0.0820公
    頃之公有未登錄河川自然浮覆地二筆共計面積0.0888公頃，
    經檢附鑑定圖向Ｈ○縣政府辦理續租手續，據Ｈ○縣政府62
    年8 月6 日桃府地用字第58907 號復稱：承租河川浮覆地，
    應向國有財產局申請辦理等由。」等詞，顯見被告己○○之
    祖父Ｏ○○實際占用之土地為重劃前武陵小段31-28 地號土
    地及未登錄國有之河川浮覆地，被告己○○在系爭土地所占
    用之編號Ｄ面積4 平方公尺、編號Ｅ面積48平方公尺、編號
    N1面積39平方公尺土地無關。綜上，被告己○○上開辯解，
    顯不足採，渠占用系爭土地確屬無權占有。
(四)被告酉○○、亥○○、酉○○等三人，辯稱：渠等之父Ｍ○○曾於45年間，就系爭占用土地與原告訂立租賃契約，作為
    置炭場之用，53年租期屆滿後，Ｍ○○仍為租賃之使用收益
    ，原告未為反對之意思表示，依法已視為不定期限繼續契約
    ，渠等占用系爭土地，並非無權占有云云，固據提出陳情書
    等件附卷為證。惟原告與被告酉○○等人之被繼承人Ｍ○○
    ，固曾於49年7 月間訂立「Ｈ○鎮公有基地租賃契約」一件
    ，約定 (1)出租之基地（即重劃前地號31-2、31-6號）限於
    置炭場之用不得作其他用途， (2)租期自49年7 月1 日起至
    51年6 月末日止，共計二年， (3)租期屆滿時，雙方同意繼
    續者，應另訂立新契約等詞。上開契約屆滿時，原告與Ｍ○○於51年7 月1 日另訂新約，除約定租期自51年7 月1 日起
    至53年6 月末共計二年外，其餘約定仍予沿用，有「Ｈ○鎮
    公有基地租賃契約」一件可稽。嗣因Ｍ○○未經原告同意，
    擅自在租賃土地上建築房屋，且未供置炭場使用，故於上開
    租約於53年6 月30日屆滿時，原告即不同意續約，除拒收租
    金外，另於54年4 月29日函請Ｍ○○於54年6 月底前將土地
    回復原狀交還予原告，此有Ｍ○○書立之匯款字據、原告55
    年12月28日桃鎮字第24669 號通知函、54年4 月29日桃鎮財
    字第2799號通知函及回執等件可證。參以被告酉○○等三人
    提出之69年1 月17日陳請書內容，亦記載：「民國五十三年
    六月三十日開始，前Ｈ○鎮公所於續約時，事前未經雙方協
    調，更未查明事實真相，逕自自我主張，因對土地之使用，
    認未置炭，以及蓋有房屋，所以異議廢約」等詞，顯見上開
    租約於53年6 月30日租期屆滿時，即未再另行續約。茲原告
    與Ｍ○○於上開租約既約定「租期屆滿時，雙方同意繼續者
    ，應另訂立新契約」等詞，則該租約於53年6 月30日租期屆
    滿後，既未另訂新約，即應發生阻止續約之效力，自無轉換
    為不定期租約之餘地。縱本院仍認上開租約應視為不定期限
    租約，則因原告已於54年4 月29日以上開桃鎮字第2799 號
    函通知Ｍ○○終止租約，並限期於54年6 月底前將土地回復
    原狀交還，再於55年12月28日以桃鎮字第24669 號通知函，
    重申終止租約收回之旨，則依民法第450 條第2 項、第3項
    ，租賃未定期限者，各當事人得隨時終止契約，前項終止契
    約，應依習慣先期通知等規定，上開租約亦已合法終止。綜
    上，被告酉○○等人上開所辯，亦不足採。
(五)並聲明：
 1、被告己○○應將坐落Ｈ○市○○段武陵小段186、190號土地
    內，如複丈成果圖所示編號D面積4平方公尺、編號E面積48
    平方公尺、編號N1面積39平方公尺土地上之建物拆除，並將
    該部分土地交還予原告；另應給付原告1,194,375仟元，及
    自本件起訴之日起至拆除上開建物之日止，按月給付原告損
    害金19,906元。
 2、被告酉○○應將坐落Ｈ○市○○段武陵小段186、190號土地
    內，如複丈成果圖所示編號Ｇ面積43平方公尺、編號N8面積
    48 平方公尺土地上之建物即門牌Ｈ○市○○路46巷17號二
    層樓鐵皮房屋拆除，並將該部分土地交還予原告；另應給付
    原告1,194,375元，及自本件起訴之日起至拆除上開建物之
    日止，按月給付原告損害金11,906元。
 3、被告地○○、申○○應自上開訴之聲明第2 項所示房屋遷出
    。
 4、被告亥○○、戌○○應將坐落Ｈ○市○○段武陵小段186、1
    90號土地內，如複丈成果圖所示編號Ｉ面積3平方公尺、編
    號N16面積26平方公尺土地上之建物即門牌Ｈ○市○○路46
    巷10號磚造平房拆除，並將該部分土地交還予原告；另應連
    帶給付原告380,526 元（應為380,625 ，惟應受原告聲明之
    拘束），及自本件起訴之日起至拆除上開建物之日止，按月
    連帶給付原告損害金6,343 元。
 5、被告亥○○、酉○○、戌○○、宙○○、玄○○、未○○、
    丁○○○、巳○○○等八人應將坐落Ｈ○市○○段武陵小段
    190號土地內，如複丈成果圖所示編號N4面積53平方公尺、
    編號N10面積25平方公尺、編號N12面積26平方公尺土地上之
    建物即門牌Ｈ○市○○路46巷11號、同巷8號房屋拆除，並
    將該部分土地交還予原告；另應連帶給付原告1,365,000元
    ，及自本件起訴之日起至拆除上開建物之日止，按月連帶給
    付原告損害金22,750元。
 6、被告黃○○、宇○○應自上開訴之聲明第四項所示門牌Ｈ○
    市○○路46巷10號、第五項所示門牌Ｈ○市○○路46巷11號
    、同巷8號等房屋遷出。
 7、被告Ｃ○○應自上開訴之聲明第五項所示門牌Ｈ○市○○路
    46 巷11號房屋遷出。
 8、被告丙○○、乙○○、亥○○、酉○○、戌○○、宙○○、
    玄○○、未○○、丁○○○、巳○○○等人應將坐落Ｈ○市
    ○○段武陵小段190號土地內如複丈成果圖所示編號N5面積
    21 平方公尺、編號N13面積18平方公尺土地上之建物即門牌
    Ｈ○市○○路46巷9號房屋拆除，並將該部分土地交還予原
    告；另應連帶給付原告511,875元，及自本件起訴之日起至
    上開建物拆除之日止，按月連帶給付原告損害金8,531元。
 9、被告辛○○、寅○○、丑○○○、子○○、卯○○、壬○○
    、辰○○、癸○○、午○○、庚○○、亥○○、酉○○、戌
    ○○、宙○○、玄○○、未○○、丁○○○、巳○○○等人
    應將坐落Ｈ○市○○段武陵小段190號土地內如複丈成果圖
    所示編號N6面積18平方公尺、編號N14面積2平方公尺、編號
    N15面積1平方公尺土地上之建物即門牌Ｈ○市○○路46巷7
    號房屋拆除，並將該部分土地交還予原告；另應連帶給付原
    告275,625元，及自本件起訴之日起至上開建物拆除之日止
    ，按月連帶給付原告損害金4,593元。
10、被告Ｆ○○、Ｅ○○、亥○○、酉○○、戌○○、宙○○、
    玄○○、未○○、丁○○○、巳○○○等人應將坐落Ｈ○市
    ○○段武陵小段190 號土地內如複丈成果圖所示編號N7面積
    4 平方公尺土地上之建物拆除，並將該部分土地交還予原告
    ；另應連帶給付原告52,500元，及自本件起訴之日起至上開
    建物拆除之日止，按月連帶給付原告損害金875 元。
11、被告Ｄ○○、Ｂ○○應將坐落Ｈ○市○○段武陵小段186 、
    190 號土地內，如複丈成果圖所示編號Ｊ面積1 平方公尺、
    編號N19 面積23平方公尺、編號Ｌ面積10平方公尺、編號N2
    1 面積61平方公尺、編號N22 面積51平方公尺土地上之建物
    即門牌Ｈ○市○○路100 號、102 號及100 號後方（民生路
    46巷10號旁）之房屋拆除，並將該部分土地交還予原告；另
    應連帶給付原告1,916,250 元，及自本件起訴之日起至拆除
    上開建物之日止，按月連帶給付原告損害金31,937元。
12、被告Ａ○○、桃寅機車有限公司應自上開訴之聲明第11項所
    示之房屋遷出。
13、被告天○○應將坐落Ｈ○市○○段武陵小段190號土地內，
    如複丈成果圖所示編號Ｎ17面積25平方公尺土地上之建物拆
    除，並將該部分土地交還予原告。
14、原告願供擔保，請准宣告假執行。
四、被告方面：
(一)被告己○○則以：系爭土地為其祖父自35年就開始承租，並
    據提出台灣省公有耕地租賃契約一紙為憑。
(二)被告酉○○、戌○○、玄○○、丙○○、辛○○則以：系爭
    土地為其父向政府承租，並居住該處。
(三)被告Ｄ○○則以：若原告欲收回系爭土地，希望提高補償費
    用。
(四)被告丙○○則以：民生路46巷9號在50年前是Ｍ○○租給其
    父親，其父已過世，其母將戶籍設於該處，僅在系爭土地上
    搭建一個工寮。
(五)被告亥○○、酉○○、戌○○則以：被告亥○○、酉○○、
    戌○○為Ｍ○○之繼承人，Ｍ○○與訴外人Ｐ○二人於光復
    前即共同使用該土地，光復後由Ｐ○具名向原告（前Ｈ○鎮
    公所）訂約租用系爭土地，後因Ｍ○○從事煤炭零售，迨至
    45年1 月改用Ｍ○○與原告訂立租賃契約，使用系爭土地，
    並設立戶籍。因時代變遷，煤炭零售已不合時宜，不得不予
    歇業，但Ｍ○○對系爭土地之使用管理經營已有相當時間與
    規模。53年租賃期間屆滿後，系爭土地承租人Ｍ○○仍為租
    賃物之使用收益，原告未為反對之意思表示，依法已視為不
    定期限繼續契約，其所有系爭土地上建物，更非無權占用該
    土地，原告對Ｍ○○使用系爭土地之狀況均明瞭無訛，故原
    告不得請求拆屋還地。迨至68年止，原告均未積極主張其權
    利，68年7 月及69年1 月Ｍ○○三度向原告表明申請承購及
    願繳足歷年來使用系爭土地之租金，於69年1 月22日經原告
    函覆敘明系爭土地完成重劃後，自依有關法令辦理。系爭土
    地76年1 月重劃完竣，並於同年2 月登記完成，迄至87年2
    月底，Ｍ○○對系爭土地再向原告申請承購，原告函覆定於
    87 年3月31日於系爭土地現產勘查，實施會勘後，原告於87
    年8 月4 日召開系爭土地使用說明會，惟當時Ｍ○○年事已
    高，對系爭土地承購乙事已力不從心，嗣後未再提出申請，
    但原告對系爭土地使用情形均明瞭無訛。依行政程序法，政
    府各項行政行為，應以誠實信用之方法為之，並應保護人民
    正當合理之信賴，現原告未查明事實及召開調解事宜，逕向
    被告等提出訴請拆屋還地之訴訟。然按「公有土地處理規定
    」及「省有財產規則規定」，另原告未自訂頒佈財產管理自
    治條例，故比照國有財產法之規定辦理，依國有財產法第52
    之2 條相關規定，35年12月1 日前已供建築居住使用至今者
    ，直接使用人得申請讓售，被告等為Ｍ○○之法定繼承人及
    設有戶籍之現居住使用人，依上述規定，被告等有申請讓售
    之權利，又依同法第42條第1 項第2 款之規定，於82年7 月
    21日前已實際使用，並願繳清歷年使用補償金者，得逕予出
    租，依上述規定被告等亦有承租之權利，再又同法第54條第
    2 項規定得辦理現況標售，被告等有優先承購權等語。並聲
    明：1.原告之訴及假執行之聲請均駁回。2.被告願供擔保，
    請准宣告免假執行。
五、查系爭186 、190 地號土地為Ｈ○市所有，現由原告管理，
    有土地登記簿謄本可稽，原告主張遭己○○、亥○○、玄○○、未○○、丁○○○、巳○○○、丙○○、乙○○、亥○○、酉○○、戌○○、宙○○、辛○○、寅○○、丑○○○
    、子○○、卯○○、壬○○、辰○○、癸○○、午○○、庚○○、亥○○、Ｆ○○、Ｅ○○、Ｄ○○、Ｂ○○、天○○
    所有建物（房屋）無權占有使用迄今，地○○、申○○、黃
    ○○、宇○○、Ｃ○○、Ａ○○、桃寅機車有限公司在上開
    房屋居住等事實，業經本院囑託Ｈ○縣Ｈ○地政事務所勘測
    屬實，製有土地複丈成果圖可稽，且被告就占用一節並不爭
    執，自堪信為真實。被告雖分別以上情為辯，惟查：
(一)被告己○○抗辯：其祖父自35年就開始承租系爭土地云云，
    固據提出台灣省公有耕地租賃契約一紙為憑。然觀之上開租
    賃契約內容，上開租約係Ｈ○縣政府與訴外人Ｏ○○（即被
    告己○○之祖父）於44年1 月1 日所訂立，租賃土地固記載
    包括系爭土地重劃前之地號即31-2地號在內。惟查重劃前31
    -2地號土地，係於41年1 月22日登記為Ｈ○鎮公所所有，為
    兩造所不爭執，是Ｈ○縣政府顯非該筆土地之所有人；又原
    告否認有授權Ｈ○縣政府代理簽立上開租賃契約，而被告己○○於本院審理中，迄未舉證證明原告曾授權Ｈ○縣政府代
    理簽立上開租賃契約等情，Ｈ○縣政府顯無代理Ｈ○鎮公所
    簽立上開租賃契約之權限，自屬無權代理，上開租約對原告
    自不發生效力。
(二)被告酉○○、亥○○、酉○○三人辯稱：渠等之父Ｍ○○曾
    於民國45年間，就系爭占用土地與原告訂立租賃契約，作為
    置炭場之用，53年租期屆滿後，Ｍ○○仍為租賃之使用收益
    ，原告未為反對之意思表示，依法已視為不定期限繼續契約
    ，渠等占用系爭土地，並非無權占有云云，固據提出陳情書
    等件附卷為證。惟原告與被告酉○○等人之被繼承人Ｍ○○
    ，固曾於49年7 月間訂立「Ｈ○鎮公有基地租賃契約」一件
    ，約定 (1)出租之基地（即重劃前地號31-2、31-6號）限於
    置炭場之用不得作其他用途， (2)租期自49年7 月1 日起至
    51年6 月末日止，共計二年， (3)租期屆滿時，雙方同意繼
    續者，應另訂立新契約等詞。上開契約屆滿時，原告與Ｍ○○於51年7 月1 日另訂新約，除約定租期自51年7 月1 日起
    至53年6 月末共計二年外，其餘約定仍予沿用，有「Ｈ○鎮
    公有基地租賃契約」一件可稽。嗣上開租約於53年6 月30
    日屆滿時，原告不同意續約，除拒收租金外，另於54年4 月
    29日函請Ｍ○○於54年6 月底前將土地回復原狀交還予原告
    ，此有Ｍ○○書立之匯款字據、原告55年12月28日桃鎮字第
    24669 號通知函、54年4 月29日桃鎮財字第2799號通知函及
    回執等件可稽。是原告既已表示反對之意思，自無轉換為不
    定期租約之餘地，上開租約自已消滅。綜上，被告酉○○等
    人上開所辯，亦不足採。
六、按所有人對於無權占有或侵奪其所有物者，得請求返還之；
    對於妨害其所有權者，得請求除去之，民法第767 條前、中
    段亦有明定。又按民法第179 條前段規定，無法律上之原因
    而受利益，致他人受損害者，應返還其利益。又無權占有他
    人之土地，可能獲得相當租金之利益，為社會通常之觀念（
    最高法院61年臺上字第1695號判例參照）。被告己○○、亥
    ○○、玄○○、未○○、丁○○○、巳○○○、丙○○、乙○○、亥○○、酉○○、戌○○、宙○○、辛○○、寅○○
    、丑○○○、子○○、卯○○、壬○○、辰○○、癸○○、
    午○○、庚○○、亥○○、Ｆ○○、Ｅ○○、Ｄ○○、Ｂ○○、天○○既係無權占有系爭土地，使原告受有相當於租金
    之損害，上開被告因而受有使用土地之利益，原告自得依不
    當得利之法律關係，請求上開給付起訴前5 年相當於租金之
    所受利益。系爭土地鄰Ｈ○縣Ｈ○市○○路之火車站區，其
    旁設有公車站牌，可供車輛及行人往來通行，且鄰近均為住
    屋，人口密集等情，業據本院履勘現場屬實，是斟酌上開土
    地坐落之位置、附近繁榮程度及被告占用情形，認土地租金
    以土地申報總價年息10% 計算為宜。又系爭土地93年1 月申
    價地價分別為每平方公尺26,250元、26,460元，為方便計算
    起見，原告自願以較低之每平方公尺26,250元計算系爭土地
    之申報地價，本院自受其拘束。是被告己○○應將坐落Ｈ○
    市○○段武陵小段186 、190 號土地內，如複丈成果圖所示
    編號D 面積4 平方公尺、編號E 面積48平方公尺、編號N1面
    積39平方公尺土地上之建物拆除，並將該部分土地交還予原
    告；另應給付原告1,194,375 元，及自本件起訴之日起至拆
    除上開建物之日止，按月給付原告損害金19,906元。被告酉
    ○○應將坐落Ｈ○市○○段武陵小段186 、190 號土地內，
    如複丈成果圖所示編號Ｇ面積43平方公尺、編號N8面積48平
    方公尺土地上之建物即門牌Ｈ○市○○路46巷17號二層樓鐵
    皮房屋拆除，並將該部分土地交還予原告；另應給付原告1,
    194,375 元，及自本件起訴之日起至拆除上開建物之日止，
    按月給付原告損害金11,906元。被告亥○○、戌○○應將坐
    落Ｈ○市○○段武陵小段186 、190 號土地內，如複丈成果
    圖所示編號Ｉ面積3 平方公尺、編號N16 面積26平方公尺土
    地上之建物即門牌Ｈ○市○○路46巷10號磚造平房拆除，並
    將該部分土地交還予原告；另應連帶給付原告380,526 元，
    及自本件起訴之日起至拆除上開建物之日止，按月連帶給付
    原告損害金6,343 元。被告亥○○、酉○○、戌○○、宙○○、玄○○、未○○、丁○○○、巳○○○等八人應將坐落
    Ｈ○市○○段武陵小段190 號土地內，如複丈成果圖所示編
    號N4面積53平方公尺、編號N10 面積25平方公尺、編號N12
    面積26平方公尺土地上之建物即門牌Ｈ○市○○路46巷11號
    、同巷8 號房屋拆除，並將該部分土地交還予原告；另應連
    帶給付原告1,365,000 元，及自本件起訴之日起至拆除上開
    建物之日止，按月連帶給付原告損害金22,750元。被告丙○○、乙○○、亥○○、酉○○、戌○○、宙○○、玄○○、
    未○○、丁○○○、巳○○○等人應將坐落Ｈ○市○○段武
    陵小段190 號土地內如複丈成果圖所示編號N5面積21平方公
    尺、編號N13 面積18平方公尺土地上之建物即門牌Ｈ○市○○路46巷9 號房屋拆除，並將該部分土地交還予原告；另應
    連帶給付原告511,875 元，及自本件起訴之日起至上開建物
    拆除之日止，按月連帶給付原告損害金8,531 元。被告辛○○、寅○○、丑○○○、子○○、卯○○、壬○○、辰○○
    、癸○○、午○○、庚○○、亥○○、酉○○、戌○○、宙
    ○○、玄○○、未○○、丁○○○、巳○○○等人應將坐落
    Ｈ○市○○段武陵小段190 號土地內如複丈成果圖所示編號
    N6面積18平方公尺、編號N14 面積2 平方公尺、編號N15 面
    積1 平方公尺土地上之建物即門牌Ｈ○市○○路46巷7 號房
    屋拆除，並將該部分土地交還予原告；另應連帶給付原告27
    5,625 元，及自本件起訴之日起至上開建物拆除之日止，按
    月連帶給付原告損害金4,593 元。被告Ｆ○○、Ｅ○○、亥
    ○○、酉○○、戌○○、宙○○、玄○○、未○○、丁○○○、巳○○○等人應將坐落Ｈ○市○○段武陵小段190 號土
    地內如複丈成果圖所示編號N7面積4 平方公尺土地上之建物
    拆除，並將該部分土地交還予原告；另應連帶給付原告52,5
    00元，及自本件起訴之日起至上開建物拆除之日止，按月連
    帶給付原告損害金875 元。被告Ｄ○○、Ｂ○○應將坐落Ｈ
    ○市○○段武陵小段186 、190 號土地內，如複丈成果圖所
    示編號Ｊ面積1 平方公尺、編號N19 面積23平方公尺、編號
    Ｌ面積10平方公尺、編號N21 面積61平方公尺、編號N22 面
    積51平方公尺土地上之建物即門牌Ｈ○市○○路100 號、10
    2 號及100 號後方（民生路46巷10號旁）之房屋拆除，並將
    該部分土地交還予原告；另應連帶給付原告1,916,250 元，
    及自本件起訴之日起至拆除上開建物之日止，按月連帶給付
    原告損害金31,937元。被告天○○應將坐落Ｈ○市○○段武
    陵小段190 號土地內，如複丈成果圖所示編號Ｎ17面積25平
    方公尺土地上之建物拆除，並將該部分土地交還予原告。又
    被告Ａ○○、桃寅機車有限公司應自門牌Ｈ○縣Ｈ○市○○
    路100 號、102 號及100 號後方（民生路46巷10號旁）之房
    屋遷出。被告地○○、申○○應自門牌Ｈ○市○○路46巷17
    號二層樓鐵皮屋遷出。被告黃○○、宇○○應自門牌Ｈ○市
    ○○路46巷10號磚造平房遷出。被告Ｃ○○應自門牌Ｈ○市
    ○○路46巷11號房屋遷出。
七、綜上所述，原告本於所有權及管理權，請求被告拆屋還地及
    給付不當得利，為有理由，應予准許。原告及被告酉○○、
    亥○○、戌○○均陳明願供擔保，聲請宣告假執行或免為假
    執行，經核均無不合，爰分別酌定相當之擔保金額，予以准
    許。
八、本判決事證已臻明確，兩造其餘攻擊、防禦，於判決之結果
    不生影響，爰不一一論述，附此敘明。
九、據上論結，本件原告之訴為有理由，依民事訴訟法第85條第
    1 項、第390 條第2 項、第392條第2項，判決如主文。
中　　華　　民　　國　　96　　年　　2 　　月　　27　　日
                  民事第一庭    法　官　陳婉玉
以上正本係照原本作成
如對本判決上訴，須於判決送達後20日內向本院提出上訴狀
中　　華　　民　　國　　96　　年　　2 　　月　　27　　日
                                書記官　劉雅玲
